【裁判字號】    92,交聲,168
【裁判日期】    920611
【裁判案由】    違反道路交通管理處罰條例聲明異議
【裁判全文】
臺灣桃園地方法院交通事件裁定                    九十二年度交聲字第一六八號
    原處分機關  交通部公路總局新竹區監理所桃園監理站
    異  議  人  甲○○○
右列受處分人因違反道路交通管理處罰條例案件，對於原處分機關交通部公路局新竹
區監理所桃園監理站九十二年四月十四日所為之處分（原處分案號：桃監裁罰字第裁
五二—ＺＦ0000000號），聲明異議，本院裁定如左：
    主  文
異議駁回。
    理  由
一、原舉發及處分意旨略以：受處分人甲○○○所有之七Ａ—二八三三號自小客車，
    於民國九十二年一月十九日上午八時四十四分許，行經國道三號高速公路南向四
    十公里限速九十公里處時，以時速一百零六公里之速度通過該處，超速十六公里
    ，而為舉發機關國道警察局第六警察隊逕行舉發，嗣由原處分機關交通部公路總
    局新竹區監理桃園監理站所於九十二年四月十四日，依道路交通管理處罰條例第
    三十三條第一項規定，裁處受處分人罰鍰新台幣三千元。
二、異議意旨略以：異議人係七Ａ—二八三三號自小客車之所有人，異議人之配偶林
    景賢於九十二年一月十九日上午八時四十四分許，駕駛上開自小客車，由北向南
    行駛於國道三號高速公路上時，原本行駛於內線車道，適有救護車在後閃燈、鳴
    笛示警，要求前方車輛避讓，惟因當時車流量大，中內線車道均有車輛行駛，林
    景賢無法立即變換車道，為避讓救護車先行，林景賢始加速前衝後，再變換至中
    內線車道，未料因此超速違規，情有可原，為此請准予免罰云云。
三、按道路交通管理處罰條例關於車輛駕駛人之處罰，如應歸責於車輛所有人者，處
    罰車輛所有人，該條例第八十五條第三項定有明文。又處理機關對於逕行舉發之
    違反道路交通管理事件，其汽車所有人已到案告知違規駕駛人姓名、住址者，應
    即另行擇期通知違規駕駛人到案依法處理，汽車所有人逾期不到案或不告知違規
    駕駛人之姓名、住址者，依道路交通管理處罰條例第八十五條第三項規定處罰汽
    車所有人，違反道路交通管理事件統一裁罰標準及處理細則第二十四條亦有明文
    。經查，本件異議人雖具狀陳稱：林景賢方為駕駛人等語，惟其此前向原處分機
    關申訴時，則未敘明此節，有其九十二年三月十八日申訴狀附卷可稽。而本件係
    逕行舉發案件，有舉發違規通知單在卷可考。是原處分機關於裁決當時，既不知
    真正駕駛人為何人，乃據以對車輛所有人即異議人裁處，經核並無不合，先予敘
    明。
四、次按汽車行駛於高速公路或設站管制之道路，而不遵管制之規定者，處汽車駕駛
    人三千元以上六千元以下罰鍰，道路交通管理處罰條例第三十三條第一項定有明
    文；又汽車行駛高速公路應依速限標誌指示，高速公路交通管制規則第五條第一
    項前段亦有明文。經查，本件駕駛人林景賢於九十二年一月十九日上午八時四十
    四分許，駕駛異議人所有之七Ａ—二八三三號自小客車，以時速一百零六公里之
    速度，行經國道三號高速公路南向四十公里限速九十公里處，超速十六公里之事
    實，有上開自小客車之違規照片乙張在卷可按，是林景賢駕車超速之事實，甚為
    明確。異議人雖辯稱：當時林景賢係行駛於內側車道，因聽聞後方有救護車閃燈
    鳴笛，為避讓計，始加速前行再轉入內側車道，以圖避讓救護車云云，惟舉發照
    片中僅有林景賢一部自小客車，此外別無其他車輛入鏡，顯無壅塞或高車流量之
    情狀，以此對照異議人所稱：當時林景賢（右側）之中內線車道都有車，車流量
    大云云，已非無疑。且查高速公路均設有路肩，救護車得利用路肩執行任務，則
    衡情救護車為盡速救治病患，亦無理由捨路肩而就車道行駛之理。況本件亦查無
    於上開時間、地點，有救護車疾駛通過之記錄。是異議人所辯既與照片及常情有
    違，復無積極證據證明，尚難採信。況為維護駕駛人自身與其他用路人安全，即
    使避讓救護車，仍應減速避讓，而非加速讓道；是以，縱認異議人所辯屬實，亦
    不足採為有利於異議人之認定。
五、綜上，原處分機關因認上開七Ａ—二八三三號自小客車有超速違規行駛之事實，
    而依道路交通管理處罰條例第三十三條第一項規定，對汽車所有人即異議人裁處
    罰鍰三千元，依上說明，自屬於法有據。本件異議為無理由，應予駁回。爰裁定
    如主文。
據上論斷，應依道路交通案件處理辦法第十九條，裁定如主文。
中        華        民        國    九十二    年    六    月    十一    日
                                臺灣桃園地方法院交通法庭
                                    法  官    陳彥宏
右正本證明與原本無異。
如不服本裁定，應於裁定送達後五日內向本院提出抗告狀。
                                    書記官    黃泰能
中        華        民        國    九十二    年    六    月    十六    日


司法院資訊處製作；財團法人民間司法改革基金會備份。
